【裁判字號】    92,交聲,881
【裁判日期】    921027
【裁判案由】    交管條例聲異
【裁判全文】
臺灣板橋地方法院刑事裁定                        九十二年度交聲字第八八一號
    原處分機關  交通部公路總局臺北區監理所
    異  議  人
    即受處分人  甲○○
右列異議人因違反道路交通管理處罰條例案件，對於交通部公路總局臺北區監理所於
中華民國九十二年三月二十日所為之裁決（原處分案號：北監自裁字裁四○－Ｃ0
000000號，）聲明異議，本院裁定如左：
    主  文
原處分撤銷。
甲○○不罰。
    理  由
一、原處分機關以：異議人即受處分人甲○○於民國九十一年十月十日下午六時四十
    五分許，駕駛車號ＬＲ－三七一六號自用小客車，行經臺北縣板橋市○○路二十
    五巷口，因轉彎車不讓直行車先行之違規，經臺北縣政府警察局交通隊以北縣警
    交字第Ｃ0000000號通知單逕行舉發，爰依道路交通管理處罰條例第四
    十八條第六款規定，裁處罰鍰新臺幣九百元之處分。
二、異議意旨略謂：異議人於上開時、地於轉彎時，與陳英美所騎乘車號ＱＵ九－五
    三八號機車發生擦撞車禍，而異議人並無肇事致人受傷逃逸，亦無轉彎車不讓直
    行車先行之違規事實，業經台灣板橋地方法院檢察署檢察官查明後，以九十二年
    度偵字第六三一號不起訴處分，為此聲明異議，請求撤銷原處分等語。
三、按汽車行駛至交叉路口，其行進、轉彎時，轉彎車應讓直行車先行；但直行車尚
    未進入交岔路口，而轉彎車已達中心處開始轉彎，直行車應讓轉彎車先行，道路
    交通安全規則第一百零二條第六款定有明文。次按，汽車駕駛人轉彎時，有轉彎
    車不讓直行車先行，或直行車尚未進入交岔路口，而轉彎車已達中心處開始轉彎
    ，直行車不讓轉彎車先行情形者，處二百元以上六百元以下（按即新臺幣六百元
    以上一千八百元以下）罰鍰，道路交通管理處罰條例第四十八條第六款亦有明定
    ，並得依同條例第六十三條第一項第一款規定，記違規點數一點之處分。
四、經查，本件異議人於九十一年十月十日下午六時四十五分許，駕駛車號ＬＲ－三
    七一六號自用小客車，行經台北縣板橋市○○路二十五巷口右轉彎，與陳英美所
    騎乘車號ＱＵＰ－五三八號輕型機車同向發生擦撞之事實，業據異議人陳明在卷
    ，並有北縣警交字第Ｃ0000000號通知單（移送書誤載為Ｃ0000
    0000號）、台灣板橋地方法院檢察署檢察官以九十二年偵字第六三一號不起
    訴處分書在卷可稽。又異議人辯稱：伊並無轉彎車不讓直行車先行，經本院調閱
    台灣板橋地方法院檢察署九十二年度偵字第六三一號偵查卷證審酌，被害人陳英
    美於九十一年十月十九日警詢筆錄中固承：係因異議人車輛突然右轉，伊反應不
    及才撞到異議人車輛右後保險桿部位等語；惟現場目擊證人何任洋於九十一年十
    月十日警詢中證稱：伊當時位於板橋市○○路二十五巷口，看到擦撞發生後，一
    部黑色ＢＭＷ自小客車右轉朝我正面駛來等語。而參諸卷附道路交通事故調查報
    告表現場圖所示，被害人陳英美之機車倒地位置在道路轉角處，足證當時被害人
    陳英美之機車尚未進入交叉路口，而異議人車輛已達上開交叉路口中心點完成右
    轉動作，車頭正朝向板橋市○○路二十五巷，且在車尾尚未進入板橋市○○路二
    十五巷為被害人陳英美機車撞擊。是本件陳英美機車雖係直行車，然異議人之汽
    車既已先行到達該交叉路口中心處並已開始轉彎，依前述規定，直行之陳英美機
    車應讓轉彎之異議人車輛先行。原處分機關未及審酌上開證人證詞及卷內現場圖
    等證據，認異議人涉有轉彎車未讓直行車先行之違規情事，即有未洽。而本件異
    議人所涉過失傷害一案，亦經台灣板橋地方法院檢察署檢察官認係被害人陳英美
    未注意車前狀況，及未保持安全距離，並以九十二年度偵字第六三一號不起訴處
    分，有不起訴處分書一紙附卷可參。從而，原處分機關以異議人違反上開規定遽
    予裁罰，即有違誤，本件異議為有理由，原處分應予撤銷，另諭知異議人不罰之
    裁定。
據上論斷，應依道路交通管理處罰條例第八十七條第二項，道路交通案件處理辦法第
二十條，裁定如主文。
中      華      民      國    九十二    年      十      月    二十七    日
                                        臺灣板橋地方法院交通法庭
                                            法  官  鄭  水  銓
又正本證明與原本無異。
如不服本裁定應於送達後五日內向本院提出抗告狀。
                                            書記官  謝  明  倫
中      華      民      國    九十二    年      十      月    二十七    日


司法院資訊處製作；財團法人民間司法改革基金會備份。
